【裁判字號】    97,上更(一),89
【裁判日期】    971127
【裁判案由】    違反毒品危害防制條例
【裁判全文】
臺灣高等法院花蓮分院刑事判決      97年度上更(一)字第89號
上  訴  人
即  被  告  甲○○
                    現於臺灣花蓮監獄
指定辯護人  徐韻晴律師
上列上訴人即被告因違反毒品危害防制條例案件，不服臺灣花蓮
地方法院96年度訴字第295號中華民國97年3月28日第一審判決（
起訴案號：臺灣花蓮地方法院檢察署96年度偵字第2416號、96年
度毒偵字第407號、第409號），提起上訴，判決後經最高法院發
回，本院更為判決如下：
    主  文
原判決關於甲○○民國九十六年五月十二日販賣第二級毒品部分
撤銷。
甲○○共同販賣第二級毒品，累犯，處有期徒刑捌年；扣案之SA
MSUNG廠牌行動電話壹支（含SIM卡，門號為0000000000）沒收；
未扣案之共同販賣毒品所得新臺幣陸仟元與共同正犯嚴國祥、劉
宗明連帶沒收之，如全部或一部不能沒收時，以其財產連帶抵償
之。
    事  實
一、甲○○前曾於民國（下同）90年間因施用第一、二級毒品案
    件，經臺灣花蓮地方法院以90年度花簡字第 197號各判處有
    期徒刑6月、5月，應執行有期徒刑10月，並於90年 9月17日
    確定，甫於95年11月28日縮刑期滿執行完畢。其猶不知悔改
    ，復自96年 5月間起與嚴國祥（未據起訴）、劉宗明（另案
    審理）基於意圖營利販賣第二級毒品安非他命之犯意聯絡，
    共同販賣第二級毒品安非他命牟利，其間因劉宗明向嚴國祥
    拿取5克安非他命出售僅繳回新台幣（下同） 2000元（此部
    分未經起訴），經嚴國祥向甲○○抱怨，甲○○乃指示嚴國
    祥好好保管毒品不要交給劉宗明，如果有人要購買毒品，其
    會叫劉宗明向嚴國祥取貨。於同年 5月12日16時54分許，劉
    念祥以0000000000號行動電話聯絡甲○○之0000000000號行
    動電話，表示要向其購買第二級毒品安非他命，嗣劉宗明以
    電話與甲○○聯絡表示劉念祥要購買第二級毒品安非他命，
    甲○○即指示劉宗明以每克新台幣（下同）3500元價格售予
    劉念祥。劉宗明向嚴國祥取得安非他命後，於同日17時55分
    許將 2克計7000元之安非他命送至劉念祥位於花蓮縣吉安鄉
    之住處交付予劉念祥，因劉念祥僅有6000元欲暫欠1000元，
    劉宗明乃以電話向甲○○請示，經甲○○應允而完成買賣。
    劉宗明隨即將共同販賣毒品所得6000元繳交予嚴國祥，並以
    電話向甲○○報告，嚴國祥亦隨即以電話向甲○○報告已收
    到共同販賣毒品所得6000元，且有給劉宗明1000元零用錢等
    情。
二、案經花蓮縣警察局移送臺灣花蓮地方法院檢察署檢察官偵查
    起訴。
    理  由
壹、證據能力方面：
一、按被告以外之人於審判外之言詞或書面陳述，除法律有規定
    者外，不得作為證據。又被告以外之人於審判外之陳述，經
    當事人於審判程序同意作為證據，法院審酌該言詞陳述或書
    面陳述作成時之情況，認為適當者，亦得為證據。當事人、
    代理人或辯護人於法院調查證據時，知有第159條第1項不得
    為證據之情形，而未於言詞辯論終結前聲明異議者，視為有
    前項之同意，刑事訴訟法第159條第1項及第159條之5分別定
    有明文。查本件檢察官所提出與上列事實有關之證據方法（
    即證人劉宗明之證述、扣案證物、通訊監察及其譯文）之證
    據能力，除證人劉宗明警詢筆錄外，就其餘證據之證據能力
    ，上訴人即被告（以下簡稱被告）甲○○及其辯護人於本院
    準備程序中均表示同意作為證據，且迄於本院言詞辯論終結
    前亦未聲明異議。則本院審酌扣案證物非屬傳聞，本無傳聞
    法則之適用，而通訊監察係依臺灣花蓮地方法院檢察署檢察
    官核發之通訊監察書所為，有該通訊監察書在卷可按（警C1
    卷第 110頁），乃係實施刑事訴訟法之公務員依法定程序所
    取得之證據，並無違法取證之瑕疵，從而足認扣案證物、通
    訊監察及其譯文，均應有證據能力。
二、次按被告以外之人於檢察事務官、司法警察官或司法警察調
    查中所為之陳述，與審判中不符時，其先前之陳述具有較可
    信之特別情況，且為證明犯罪事實存否所必要者，得為證據
    ，刑事訴訟法第159條之2定有明文。又此條所謂之較可信之
    特別情況，包括：證人於本案是否具有利害關係，是否採用
    一問一答方式詢問，以及證人於犯罪發生後不久，其對犯罪
    之狀況記憶猶新，比在時間上相隔較久之審判庭所為之證述
    為可靠，亦即在檢察事務官、司法警察官或司法警察調查中
    所為之陳述，比在法庭上之證述更有條理、清楚，更符合客
    觀情況等；又所謂較可信之特別情況，非完全必須以外部附
    帶情況為判斷標準，亦得以根據該供述內容本身作為推知外
    部情況之參考資料。查證人劉宗明於警詢中就涉及被告甲○
    ○犯罪事實所為陳述，依刑事訴訟法第159條第1項之規定，
    固屬傳聞證據；然證人劉宗明於本院審理中經合法具結，並
    由檢察官及被告辯護人行交互詰問且賦予被告甲○○對質詰
    問機會而為證述。證人劉宗明於本院審理時雖稱其警詢筆錄
    係因警察說不承認就不讓他出去，其係配合警察云云，然觀
    諸證人劉宗明於檢察官偵查時即否認警詢中之供述，而經檢
    察官質以為何警詢中稱有幫甲○○送貨時，亦僅謂：當時警
    察說甲○○說我曾經幫他送貨，且當時我剛受傷神智不清，
    所以就這樣說了云云（詳96年度偵字第2416號偵查卷〈下簡
    稱偵卷一〉第 143頁），顯見劉宗明於偵查中並未主張有受
    警察恐嚇脅迫之事，則其於本院審理中忽稱係遭警察恐嚇脅
    迫云云，自難採信。再參諸其警詢所為陳述，係採一問一答
    方式，並經警提示通訊監察各通電話通聯供其辨識後，其始
    據以回答（偵卷一第 76頁至第103頁），更徵其並無受強暴
    、脅迫、利誘、詐欺、疲勞訊問、違法羈押或其他不正之方
    法，且係出於其自由意志而為陳述；復且劉宗明警詢中所為
    供述於其本身亦構成犯罪，但其於本院另案96年度上訴字第
    355 號審理時仍於準備程序中仍坦承其事（詳本院上開刑事
    影本卷第8、9頁）。而其所供述之內容，亦核與卷附通訊監
    察譯文中有關其與被告及被告與持用行動電話門號00000000
    00者之對話內容大致相符（詳如後述），足見證人劉宗明於
    警詢中所言，依上說明，顯具有較可信之特別情況，且為證
    明犯罪事實存否所必要者，自得為證據。被告甲○○之辯護
    人爭執上開供述筆錄無證據能力云云，尚非可採。
貳、實體方面：
一、訊之被告甲○○固不否認有於上開時間與嚴國祥、劉念祥通
    話之事實，惟否認有何販賣安非他命之犯行，於原審辯稱：
    96年 5月12日16時54分許，伊與劉念祥之對話內容係劉念祥
    向伊詢問其以往購買毒品之價格行情，伊僅回覆行情經驗，
    並無交易事實云云；於本院則辯稱：係劉宗明打電話問伊劉
    念祥有欠1000元是否可以，並非伊指示劉宗明，伊以為劉宗
    明與劉念祥較不熟，所以要問伊劉念祥信用如何，因劉念祥
    與伊是20多年好友，伊說可以，如劉念祥不還，1000元可以
    找伊要，之後劉宗明又打電話給伊說因劉念祥要欠1000元，
    所以未交易；劉宗明是替嚴國祥賣的，不是替伊賣的云云。
    惟查：
（一）證人劉宗明於警詢時已明確供承：伊綽號為「阿弟仔」，
      但並不是甲○○之下線，是甲○○與對方談好了毒品交易
      價錢及量，才叫伊替他送貨，伊只是替他送東西給他交代
      的人，伊與甲○○之間並沒有直接交易，伊所要的毒品都
      是他給的等語。且在其所被訴與甲○○共同販賣毒品案件
      ，就96年 5月12日販賣第二級毒品予劉念祥乙節，於本院
      另案 96年度上訴字第355號準備程序時仍坦承稱：承認幫
      忙甲○○送安非他命予劉念祥，但沒有從中牟利，係甲○
      ○叫伊送的，當時係送2公克安非他命，價值6千元，係甲
      ○○打電話給伊請伊幫忙送給劉念祥，要伊收錢，伊知道
      所送的係安非他命，伊將安非他命送至劉念祥住所，並將
      錢收回交給甲○○等語甚詳（詳外放之本院96年度上訴字
      第 355號刑事卷影本卷第7、8頁）。且其於本院前審審判
      期日，亦具結證稱確有上開陳述無訛（本院前審卷第 127
      頁）。
（二）又依卷附經被告坦承為其通話內容之通訊監察譯文（見偵
      卷一第213頁以下），有下列內容：
     1、96年5月12日5時47分許：
        甲○○：黑龜有打電話來催，問你們東西出的怎樣
        阿祥（即嚴國祥）：阿哥
        甲○○：我說花蓮有交代你了，有在出貨了，問錢的事
                情，我有說阿祥都在掌握了，沒有問題房子都
                租好了
        嚴國祥：那阿弟有出貨5克才收2000，他又拿一些自己
                吃的
        甲○○：出貨5克才收2000，你們不是一起聊天嗎
        嚴國祥：對啊，他還要拿一些，阿弟昨天有要拿軟的給
                劉念祥
        甲○○：他跟你拿5克才收2000，你東西保管好不要給
                阿弟啊，說我交代的
     2、96年5月12日6時23分許：
        嚴國祥：金哥我看這樣不用作了，我林國祥（應為嚴國
                祥）的人不是這樣
        甲○○：他說你和小帥說我外面有人家錢不還要落跑
        嚴國祥：我哪裡有說你也沒告訴我，我也沒有問過，怎
                麼會講這種話
        甲○○：我哪有欠人家錢，我東西要你阿祥保管，我要
                出貨就會叫阿弟去你那裡拿東西去發
        嚴國祥：那阿弟不可以誰講的，要拿貨自己處理啊
        甲○○：阿弟出貨1個要4000，但他只交回2000，這樣
                我怎麼做
        嚴國祥：我想讓他知道我的家住址，他們半夜要出貨
        甲○○：我不知道你們是有誤會吧，我們先把本錢賺好
                在分錢啊，要怎麼用再說，你先不要喔氣，我
                要處理你們的事，這裡球球也在鬧事，我都兩
                邊亂了
        嚴國祥：我知道那你先處理
     3、96年5月12日16時54分許：
        甲○○：喂
        劉念祥：你在哪，我要找你
        甲○○：我男的、女的都帶要25萬ㄋ
        劉念祥：我要5000，你叫人送過來
        甲○○：現金喔，對啊現金，男的還是女的
        劉念祥：男的，要快一點，拿到公司
        甲○○：好
        劉念祥：要多拿一些喔
     4、96年5月12日17時41分許：
        阿弟阿（即劉宗明）：阿哥，那個阿祥叫你打電話給他
        徐念祥：哪個阿祥
        劉宗明：劉念祥
        徐念祥：他要多少，你要拿多少給他
        劉宗明：要1個4000，他說你知道我要的量
        徐念祥：那你給他3500
        劉宗明：3500，好就照你的意思
     5、96年5月12日17時55分許：
        甲○○：喂
        劉宗明：老哥，我剛才送2克給祥哥，他說要
                給6000欠1000，可以嗎
        甲○○：哪個祥哥
        劉宗明：劉念祥他說先給6000欠1000可以嗎？他現在
                 在我旁邊
        甲○○：好，可以阿
     6、96年5月12日17時55分許：
        甲○○：喂
        劉宗明：阿哥已經好了已經交給他了，劉念祥給6000
                欠1000
        甲○○：好，你做多少，有拿用得出費嗎
        劉宗明：錢收到了那其他的給，錢已經給阿祥了，他
                有給一些硬的給我用，他拿給車馬用費1000
        甲○○：你什麼時候上來
        劉宗明：我等一下就開車到高雄了
        甲○○：你和誰
        劉宗明：我和小帥，女朋友等
     7、96年5月12日18時18分許：
        嚴國祥：阿弟有拿6000交給我，我拿1000給他做零用錢
                加油吃飯，他說是你交代的
        甲○○：我知道是我叫他拿的
        嚴國祥：他朋友阿祥還差1000元
        甲○○徐：我知道劉念祥差1000
        嚴國祥：他錢拿給我之後東西還剩0.6公克我拿給他用
                了，路上車這樣，這樣可以嗎？
        甲○○：好
      以上開通聯內容，再參以一般毒品交易常以「女的」、「
      男的」暗語分別形容毒品「海洛因」、「安非他命」，亦
      為本院辦理毒品案件時職務上所知悉之事項，確足證明甲
      ○○與嚴國祥、劉宗明基於意圖營利販賣第二級毒品安非
      他命之犯意聯絡，共同販賣第二級毒品安非他命牟利，其
      間因劉宗明向嚴國祥拿取 5克安非他命出售僅繳回2000元
      ，經嚴國祥向甲○○抱怨，甲○○乃指示嚴國祥好好保管
      毒品不要交給劉宗明，如果有人要購買毒品，其會叫劉宗
      明向嚴國祥取貨；及於同年 5月12日16時54分許，劉念祥
      以0000000000號行動電話聯絡甲○○之0000000000號行動
      電話，表示要向其購買安非他命，嗣劉宗明以電話與甲○
      ○聯絡表示劉念祥要購買安非他命，甲○○即指示劉宗明
      以每克3500元價格售予劉念祥；而劉宗明向嚴國祥取得安
      非他命後，於同日 17時55分許將2克計7000元之安非他命
      送至劉念祥位於花蓮縣吉安鄉之住處交付予劉念祥，因劉
      念祥僅有6000元欲暫欠1000元，劉宗明乃以電話向甲○○
      請示，經甲○○應允而完成買賣；劉宗明隨即將共同販賣
      毒品所得6000元繳交予嚴國祥，並以電話向甲○○報告，
      嚴國祥亦隨即以電話向甲○○報告已收到共同販賣毒品所
      得6000元，且有給劉宗明1000元零用錢等情無訛。
（三）至證人劉宗明於本院前審時固翻前詞改稱未交付毒品予劉
      念祥，打電話予被告甲○○之目的是要問他有無朋友云云
      。然姑不論證人劉宗明上揭翻異之詞與上揭通訊監察譯文
      之對話內容明顯歧異，況且本院以96年度上訴字第 355號
      審理劉宗明被訴販賣毒品乙案，於該案審判期日劉宗明即
      已翻異前詞而否認有販賣或幫忙甲○○送安非他命之事，
      有該案判決書乙份附卷可參，顯見劉宗明已有圖免罪責之
      意，是自難認期劉宗明於本院前審作證時能如實供述。故
      其於本院所為證述容係為脫免己身罪責之詞，無從為被告
      甲○○有利之證明。另證人劉宗明在本院另案96年度上訴
      字第355號準備程序時所稱：當時係送2公克安非他命，價
      值 6千元，及係甲○○打電話給伊請伊幫忙送給劉念祥，
      並將錢收回交給甲○○等語部分；因與上開通聯內容不符
      ，本院認應以通聯內容所顯示：該次販賣價額總計7000元
      、係劉宗明以電話與甲○○聯絡表示劉念祥要購買安非他
      命，及劉宗明係將販賣毒品所得6000元繳交予嚴國祥，始
      符事實。
（四）另證人劉念祥於原審審理中雖證稱只與被告甲○○一起施
      用過安非他命，並沒有向被告甲○○買過安非他命，不知
      道「阿弟仔」的名字，對上揭通訊監察譯文之內容沒有記
      憶云云（原審卷第118頁至第122頁）。但觀諸上開通訊監
      察譯文其內容甚為明確，證人劉念祥稱不復記憶，已令人
      難以相信；況經原審受命法官詰以「與甲○○之二通電話
      內容中提及男的2千、5千是何意時」？，證人劉念祥竟答
      稱：不曉得，我跟甲○○談錢，他就講男的是第二級毒品
      安非他命，女的是第一級毒品海洛因，他的意思是不要講
      借錢的事云云（原審卷第 121頁），此顯有悖常理。蓋被
      告甲○○若不欲談及借錢之事，當可以其他日常生活之事
      迴避，何以竟談論可能涉及犯罪之毒品之事？由此，足見
      劉念祥之證詞有所保留，所證述者與事實不符，應純係迴
      護被告之詞，亦不足為被告甲○○有利之證明。
（五）再者，被告甲○○指示劉宗明交付安非他命並當場收取金
      錢，乃屬於典型的買賣行為，且被告甲○○與嚴國祥、劉
      宗明通話中，一再談論安非他命之數量以及金額等，甚至
      談到要如何給予車馬費用等等。則被告甲○○等若無營利
      之意圖，豈有必要討論成本計算之事，由此足認被告甲○
      ○販賣第二級毒品有營利之意圖至明。此外，復有經警查
      得之被告供販賣毒品聯絡時使用之SAMSUNG牌行動電話1支
      （含門號SIM卡 0000000000）扣案可資佐證，而被告亦自
      承上開行動電話係其所有（本院前審卷第 129頁）。是被
      告上開所辯，無非係卸責之詞，不足採信。被告此部分販
      賣毒品安非他命之犯行，事證明確，堪予認定。
二、核被告所為係犯毒品危害防制條例第4條第2項之販賣第二級
    毒品罪。其與嚴國祥、劉宗明間有犯意聯絡及行為分擔，為
    共同正犯。又被告甲○○前曾於90年間因施用第一、二級毒
    品案件，經臺灣花蓮地方法院以90年度花簡字第 197號各判
    處有期徒刑6月、5月，應執行有期徒刑10月，並於90年9月1
    7 日確定，甫於95年11月28日縮刑期滿執行完畢，有臺灣高
    等法院被告前案紀錄表1份在卷可按，其於5年以內故意再犯
    本件有期徒刑以上之罪，為累犯，除法定本刑無期徒刑依刑
    法第65條第 1項規定不得加重外，其餘法定本刑應依刑法第
    47 條第1項規定加重其刑。原審對被告此部分販賣第二級毒
    品安非他命予以論罪科刑，固非無見；惟按販賣毒品，行為
    人須有營利之意圖始克相當，原審於事實欄既未認定被告有
    營利之意圖，於理由內復未說明被告意圖營利所憑之證據，
    自欠允當；次又疏未依卷內資料詳加推敲勾稽，認定嚴國祥
    為共同正犯，及實際犯罪所得為6000元；復按共同正犯犯罪
    所得之財物為現金時，因共同正犯應就全部犯罪結果負其責
    任，而合併計算犯罪所得，且於全部或一部不能沒收時以其
    財產抵償之，但為避免執行時發生重複沒收、抵償之情形，
    故各共同正犯之間係採「連帶沒收主義」，於裁判時應諭知
    被告共同犯罪所得之財物應與其他共同正犯「連帶沒收之」
    （最高法院96年度台上字第5568號判決參酌），本件被告甲
    ○○販賣第二級毒品之犯行既係與嚴國祥、劉宗明共同犯之
    ，則渠等共同販毒所得，依諸上開最高法院判決意旨，自應
    諭知被告甲○○與共同正犯嚴國祥、劉宗明連帶沒收之旨，
    茲原判決漏未於此諭知，容有疏忽。被告甲○○上訴意旨猶
    執陳詞否認有販賣第二級毒品之犯行，雖無理由，然原判決
    既有上揭瑕疵，即難以維持，本院自應就此部分予以撤銷改
    判。爰審酌被告甲○○前有多次麻醉藥品及毒品之前科紀錄
    ，素行不佳，且不知以正常工作謀生，遠離毒品施用之誘惑
    ，竟進而鋌而走險，從事販賣安非他命予他人施用之犯行，
    事後猶飾詞卸責，毫無悔意，犯後態度不佳等一切情狀，量
    處如主文第 2項所示之刑。另被告甲○○共同販賣第二級毒
    品所得6000元（尚未取得之財物1000元則不予沒收），雖未
    扣案，仍應依毒品危害防制條例第19條第 1項規定，併予宣
    告與共同正犯嚴國祥、劉宗明連帶沒收，如全部或一部不能
    沒收時，以其財產連帶抵償之；及扣案之 SAMSUNG牌行動電
    話1支（含SIM卡，門號為0000000000），為被告甲○○所有
    供販毒所用之物，應依同條例第19條第1項規定宣告沒收。
三、另被告甲○○等共同販賣毒品犯行，並非僅有公訴人起訴部
    分，其餘部分本院將依職權移送檢察官另行偵辦，附此敘明
    。
據上論斷，應依刑事訴訟法第369條第1項前段、第364條、第299
條第1項前段，毒品危害防制條例第4條第2項、第19條第1項，刑
法第11條、第28條、第47條第1項，判決如主文。
本案經檢察官乙○○到庭執行職務。
中    華    民    國    97    年    11    月    27    日
                        審判長法  官  何方興
                              法  官  林鳳珠
                              法  官  林德盛
以上正本證明與原本無異。
如不服本判決，應於判決送達後10日內，向本院提出上訴狀。其
未敘述理由者，並應於提出上訴狀後10日內本院補提理由狀（均
須按他造當事人之人數附繕本）「切勿逕送上級法院」。
                              書記官  劉妙娘
中    華    民    國    97    年    11    月    27    日
附錄：本案論罪科刑法條全文
毒品危害防制條例第4條第2項
製造、運輸、販賣第二級毒品者，處無期徒刑或7年以上有期徒
刑，得併科新臺幣7百萬元以下罰金。


司法院資訊處製作；財團法人民間司法改革基金會備份。
